臺灣士林地方法院刑事判決　　　　　　　93年度交訴字第49號
公　訴　人　臺灣士林地方法院檢察署檢察官
被　　　告　丁○○
指定辯護人　林吉雄律師
上列被告因業務過失致死案件，經檢察官提起公訴（93年度偵字
第1608號），本院判決如下：
    主  文
丁○○從事業務之人，因業務上之過失致人於死，處有期徒刑陸
月，如易科罰金以佰元折算壹日。
    事  實
一、丁○○係計程車司機，以駕駛營業小客車為業，為從事駕駛
    業務之人，於民國93年1 月24日上午7 時30分許，駕駛車牌
    號碼2R-915營業小客車，搭載乘客乙○○，沿臺北市南港區
    大坑溪旁無名路由南往北方向，途經民權橋口時，本應注意
    行車速度，在無標誌或標線而劃設車道線或行車分向線之市
    區道路，時速不得超過50公里，而依當時係晴天、日間自然
    光線、路面鋪裝柏油、濕潤並無缺陷及障礙物、視距良好等
    一切情狀及其智識、能力並無不能注意之情事，竟疏未注意
    ，貿然以時速50至60公里速度超速行駛，適有張振中騎乘車
    牌號碼GIR-582 號重型機車，由民權橋東向西方向行駛，復
    未遵守號誌管制闖越紅燈，丁○○因而閃避不及，其所駕駛
    之營業小客車右前車頭撞擊前開重型機車左前車頭處，致張
    振中人車倒地，身體並彈落於營業小客車前擋風玻璃處再跌
    落路面，受有多處骨折及挫傷等傷害，經送醫急救後，仍因
    外傷性夾層動脈破裂引起心包膜囊填塞，延至同日下午2時
    30分許不治死亡。丁○○於肇事後，在未被有偵查犯罪職權
    之公務員發覺前，主動向據報前往處理車禍之臺北市政府警
    察局南港分局交通分隊員警坦承為肇事人，而自首犯罪並接
    受裁判。
二、案經張振中之女丙○告訴及臺北市政府警察局南港局報請臺
    灣士林地方法院檢察署檢察官偵查起訴。
    理  由
一、訊據被告固承認於上述時間、地點，駕駛前開營業小客車與
    被害人張振中所騎乘之機車發生交通事故，致張振中不治死
    亡之情事，惟矢口否認有何業務過失之犯行，辯稱：當時伊
    車速僅有30至40公里，本件車禍完全肇因於張振中闖紅燈所
    致云云。辯護人並以：臺北市行車事故鑑定覆議委員會鑑
    定覆議意見書指雙方均涉嫌違反號誌管制，經鈞院函詢臺北
    市政府交通局，仍未得明確回覆；被告於警詢時係供稱時
    速20至30公里，因警員甲○○質疑，經誘導後才同意以時速
    50至60公里記載，而證人乙○○雖證稱被告時速約50幾公里
    ，但全屬其自身感覺，並非無疑，況其稱聽見被告在肇事前
    高喊：「啊！怎麼闖紅燈」，竟未獲公訴人採信，實屬不公
    ；前述鑑定意見雖認被告超速行駛為肇事原因，然如以前
    司法行政部62年5 月9 日（62）函刑決字第464 號函轉交通
    部道路交通安全督導會訂5.4.教導登（62）字第232 號函覆
    交通復函所附之「一般公路汽車煞車距離、行車速度對照表
    」，配合「汽車行駛距離及反應距離一覽表」，推算被告當
    時車速絕不會超過30公里，此可委請鑑定人張子敬實際測試
    即明；被害人係因煙毒勒戒後未定期報到，在臺北市立忠
    孝醫院，即遭警員逮捕銬上手銬，隨即送往手術室，注射麻
    醉後開始急救，依據臺灣麻醉醫學會公布調查結果，臺灣因
    麻醉重大併發症死亡，發生率為日本17倍，四成人為因素（
    疏失），品質比菲律賓還差，忠孝醫院究有無疏失？有無掩
    飾？是否因被害人施用毒品致死？均不無疑問。且被害人致
    死原因係因胸腔遭大面積撞擊造成，被害人雖遭被告車輛撞
    擊，以被告車輛高度而言，絕無可能對被害人胸腔大面積撞
    擊云云，資為辯護。經查：
  (一)上揭犯罪事實，業據被告於警詢時供承不諱（參見93偵字第
    1608號偵查卷第24頁臺北市政府警察局南港分局交通分隊交
    通事故談話紀錄表），核與證人即乘客乙○○於警訊、偵審
    中證述情節相符（參見同上偵查卷第14頁、第47頁、本院94
    年2 月15日審判筆錄），並有臺北市○○○○○道路交通事
    故調查報告表、現場圖各1 份、交通事故現場談話紀錄表2
    份、補充資料表1 份及事故發生地點、車損照片數幀在卷可
    資佐證（參見同上偵查卷第22至27頁、第30至32頁）。而被
    害人張振中確係因本件車禍受傷致受有多處骨折及外傷性夾
    層動脈破裂引起心包膜囊填塞死亡，亦經臺灣士林地方法院
    檢察署檢察官督同法醫師相驗及法務部法醫研究所鑑定屬實
    ，製有相驗筆錄、相驗屍體證明書、驗斷書、鑑定書等各1
    份在卷可憑（參見93年度相字第84號卷第69至123 頁）。
  (二)按行車速度，依標誌或標線之規定，無標誌或標線者，在市
    區○設○道線或行車分向線之道路，時速不得超過50公里，
    道路交通安全規則第93條第1 項第1 款定有明文。查本件事
    故發生地點係劃設有行車分向線而無標誌或標線之市區道路
    ，有前揭道路交通事故調查報告表、現場圖及照片多幀附卷
    足參，足認該路段行車速限為50公里。被告雖辯以當時車速
    並未超過時速30至40公里云云，惟查被告於警詢時即自承當
    時車速為50至60公里，核與證人乙○○、甲○○所證情節相
    符（參見本院94年1 月25日、同年2 月1 日審判筆錄），且
    經本院當庭勘驗被告之警詢錄音光碟結果略以：「‧‧‧我
    的車速絕對沒有超過60公里，後稱：大概50到60公里。我平
    常都是以50到60公里的車速行駛。‧‧‧」（見本院94年1
    月24日審判筆錄），可見被告確實超速行駛無訛。辯護人雖
    以前司法行政部62年5 月9 日（62）函刑決字第464 號函轉
    交通部道路交通安全督導會訂5.4.教導登（62）字第232 號
    函覆交通復函所附之「一般公路汽車煞車距離、行車速度對
    照表」，配合「汽車行駛距離及反應距離一覽表」，推算被
    告當時車速絕不會超過30公里，但並未說明其依據之數據及
    計算方式，尚難採信，況上開「汽車行駛距離及反應距離一
    覽表」係以確知之車速配合路面狀況來換算反應距離，絕無
    法以反應距離反推時速，辯護人所認實有誤會。至於被告聲
    請委請鑑定人張子敬鑑定其肇事當時之車速乙節，查本件事
    故發生迄今已逾1 年餘，肇事現場原貌不復存在，僅能藉由
    前揭現場圖所載煞車痕及刮地痕據以推斷被告當時車速，然
    車輛煞車時於路面所造成之煞車痕跡，因路面乾燥或潮濕、
    鋪設柏油時間長短、路面彎曲、起伏程度、有無他物阻擋、
    風速及車輛本身之輪胎品質、使用時間、煞車性能等具體客
    觀因素影響，不一而足，非可一概而論，單以煞車痕及路面
    摩擦係數欲推斷車速若干，極易有誤差，且被告聲請鑑定，
    僅提出名片一紙，此外並無其他證據佐證該鑑定人具備專業
    鑑定知能，衡以本件經臺北市車輛行車事故鑑定委員會及臺
    北市政府交通局鑑定及覆議結果已均認被告確有超速行駛，
    有臺北市車輛行車事故鑑定委員會93年5 月12日北鑑審字第
    09330092800 號函檢送之鑑定意見書、臺北市政府交通局93
    年8 月5 日北市交五字第09332875900 號函檢送之覆議意見
    書各一份在卷可稽（參見同上偵查卷第42、65頁），事證甚
    為明確，足堪本院認定，本院認無再行鑑定之必要，併此敘
    明。
  (三)又鑑定人即法務部法醫研究所戊○○○○到庭結證稱：「對
    死者張振中解剖取得的血液，進行毒物化學檢驗，發現有Ｐ
    ＥＴＨＩＤＩＮＥ（止痛麻醉藥品名稱），這個藥物在相驗
    卷的83頁忠孝醫院急診護理紀錄表記載，93年1 月24日9點
    45分經詹醫師診視後，給與左列處置，所以這兩個是相吻合
    ，所以鑑定人認為所施打的止痛麻醉藥品，與死者的死亡無
    相關。‧‧‧（問：請說明被害人有無吸毒的情形？）依我
    的檢驗結果並無證據支持死者有吸毒的情形。‧‧‧（問：
    請鑑定人就臨床經驗回答，忠孝醫院所作的手術是否會導致
    本件死者死亡？）死者於住院後5 小時，在手術前猝死，所
    以醫師尚未開始實施手術，而於麻醉中前期突發異狀，經檢
    驗死者血液並未發現其他過量或微量之麻醉藥品成份，無法
    認定與麻醉過程有關。‧‧‧（問：鑑定報告第5 頁心臟這
    欄上寫：心臟包膜正常、心臟左右心室並無擴大肥大現象，
    為何結果是心包膜囊填塞死亡？）他是裂在心臟主動脈的基
    端，顯示在顯微鏡第四大點有明顯的敘述。因為我們看到的
    心包膜填塞只是一個結果，心包膜是在外面，心包膜囊是在
    心包膜裡面，外觀來看心包膜本身是正常的，裡面有血塊30
    0 CC表示心臟有填塞，所以心包膜囊不正常從心臟包膜外觀
    上看不出來。（問：主動脈出血的原因為何？）壓力等於作
    用力除以面積，依據我的解剖所見，並無肋骨斷裂情形，看
    到心包膜囊出血還有左腎腎門有出血、腸系膜軟組織出血，
    所以這種受傷常常看到是在車禍時胸腔大面積擠壓，其壓力
    從心臟往血管的方向傳導，心臟的直徑較大，主動脈相對更
    小，如果沿著走，腎動脈血管更小，所以隨著血管的直徑變
    小，其單位面積也跟者變小，就是隨著單位面積更小，其管
    徑所承受的壓力更大。（問：在解剖時，是否發現胸部遭到
    很大面積的壓力、撞傷？）此種撞擊傷常常是大面積施力所
    造成，所以整個心臟好像爆掉一樣，心臟加壓後，愈小動脈
    承受單位面積的壓力愈大，到了最脆弱的地方就會形成『階
    梯式撕裂傷』。」（見本院93年1 月25日審判筆錄）等語，
    足證被害人之死亡與毒品及忠孝醫院急救過程無關。再者，
    被害人係遭被告車輛撞擊後彈落於前擋風玻璃上再跌落地面
    ，此觀前揭現場圖、道路交通事故補充資料表及照片等顯示
    ，被告所駕駛之營業小客車前擋風玻璃碎裂情形嚴重之車損
    狀況甚明，顯見被害人極可能在彈落被告車輛及跌落地面時
    造成胸部大面積撞擊，是辯護人所謂被害人之傷勢絕不可能
    係因遭被告車輛撞擊所造成云云，顯不可採。
  (四)被告既持有合格之職業小型車駕駛執照，已經載明於卷附道
    路交通事故調查報告表（參見同上偵查卷第26頁），自應注
    意行車速度，在無標誌或標線劃設行車分向線之市區道路，
    時速不得超過50公里。再依卷附道路交通調查報告表所載，
    於事故發生當時係晴天、日間自然光線、路面鋪裝柏油、濕
    潤並無缺陷及障礙物、視距良好等一切情狀，衡情並無不能
    注意之情事，竟疏未注意車速，貿然超速行駛，致肇本件車
    禍，揆諸前開規定，被告應負過失責任甚明。又被害人終因
    本件車禍，受有多處骨折及外傷性夾層動脈破裂引起心包膜
    囊填塞死亡，與被告之過失行為間顯有相當因果關係。
  (五)又前述臺北市交通事故鑑定委員會及覆議委員會鑑定意見，
    以及卷附臺北市政府交通局93年11月18日北市交五字第0933
    5468800 號函，雖均認為雙方均有違反號誌之可能，然事故
    路口之交通號誌係二時相，業經載明於前揭交通事故調查報
    告表，並有號誌運作情形表1 份附卷可憑，故必有一方違反
    號誌，查證人乙○○於警訊、偵審中均證稱：一上車後，就
    向被告表示不趕時間，當時聽見被告高喊一聲：『死了！怎
    麼闖紅燈！』（見93年偵字第1608號偵查卷第47頁、本院94
    年2 月15日審判筆錄）等語，衡情若係被告闖越紅燈，應不
    可能有此舉止，參以證人乙○○於警訊時既證稱：「‧‧‧
    該計程車應該是在宜興街口停紅燈‧‧‧」（見同上偵查卷
    第14頁）等語，益明被告並無在事故路口闖越紅燈行駛之動
    機及行為。按駕駛人駕駛汽車，應遵守道路交通號誌之指示
    ，道路交通安全規則第90條定有明文，被害人張振中騎乘機
    車自亦應注意及此，以避免危險之發生，且依當時情形又非
    不能注意，竟疏於注意以致肇事，被害人對於本件事故之發
    生亦同有過失，惟行為人之過失，與被害人自己之過失，併
    合而為危害發生之原因時，仍不能阻卻行為人過失之責任，
    被告雖辯以被害人與有過失，仍不能因此即解免其過失之責
    任甚明。
  (六)綜上所述，被告所辯應係避就卸責之詞，洵無足採，犯行堪
    以認定，應依法論科。
二、查被告係計程車司機，係以駕駛為業務之人，業據其自承屬
    實，並經載明於卷附道路交通調查報告表，其於執行業務中
    開車肇事，致人死亡，核其所為係犯刑法第276 條第2 項之
    業務過失致死罪。又被告於肇事後，在未被有偵查犯罪職權
    之公務員發覺前，主動向據報前往處理車禍之臺北市政府警
    察局南港分局交通分隊員警表示係肇事人等情，有臺北市○
    ○○○○道路交通事故肇事人自首情形紀錄表一份附卷足參
    （參見同上偵查卷第28頁），且接受審判，符合自首之要件
    ，應依刑法第62條前段之規定，減輕其刑。爰審酌被告之生
    活狀況、智識、本件肇事之過失程度、犯罪後飾詞圖卸尚無
    悔意及被害人未依號誌規定行駛，亦同有過失，且被告尚未
    與被害人家屬就民事賠償達成和解等一切情狀，量處如主文
    所示之刑，並諭知易科罰金折算之標準，以示懲儆。
據上論斷，應依刑事訴訟法第299 條第1 項前段，刑法第276 條
第2 項、第62條前段、第41條第1 項，罰金罰鍰提高標準條例第
1 條前段、第2 條，判決如主文。
本案經檢察官簡志龍到庭執行職務
中　　華　　民　　國　　94　　年　　3 　　月　　1 　　日
                  刑事第五庭審判長法　官  洪英花
                                  法  官  彭洪媛
                                  法  官  李昆霖
以上正本證明與原本無異。
如不服本判決，應於判決送達後10日內，向本院提出上訴狀。
                                  書記官  陳佳伶
中　　華　　民　　國　　94　　年　　3 　　月　　3 　　日
附錄本案論罪科刑法條之依據：
刑法第276條第2項
從事業務之人，因業務上之過失犯前項之罪者，處五年以下有期
徒刑或拘役，得併科3000元以下罰金。
